臺灣新北地方法院刑事裁定
111年度聲字第1525號
聲  請  人
即  被  告  楊詠琮


選任辯護人  曾彥傑律師（法扶律師）
上列聲請人即被告因違反貪污治罪條例等案件（110年度訴字第5
72號），聲請發還扣押物，本院裁定如下：
    主  文
扣案之黑色HP筆記型電腦壹台暫行發還楊泳琮，並應負保管之責
。
    理  由
一、聲請意旨略以：聲請人即被告楊詠琮（下稱被告）所有於偵
    查中遭扣押之黑色HP筆記型電腦1台（法務部廉政署扣押物
    品目錄表編號B-3-1），非違禁物、供犯罪所用之物、犯罪
    預備之物、犯罪所生之物、犯罪所得等，故非屬依法應沒收
    之物，又依本案起訴書證物清單所示，檢察官起訴時未將上
    開扣押之筆記型電腦作為證物，足見該物品與本案無關，自
    非本案證據，無留存上開扣押物藉以確保日後審理及保全將
    來執行之必要，爰依刑事訴訟法第142條規定，聲請將扣押
    之黑色HP筆記型電腦1台發還被告。
二、按可為證據或得沒收之物，得扣押之；扣押物若無留存之必
    要者，不待案件終結，應以法院之裁定或檢察官命令發還之
    ，刑事訴訟法第133條第1項、第142條第1項前段分別定有明
    文。依此，扣押物如非得沒收之物，又無第三人主張權利者
    ，原則上受理訴訟繫屬之法院即應依聲請裁定發還，然倘仍
    有留存為證據或其他必要情形，仍得繼續扣押之。而此扣押
    必要性有無問題，乃審理法院依案件調查結果審酌，屬法院
    裁量之權限。又扣押物因所有人、持有人或保管人之請求，
    得命其負保管之責，暫行發還，刑事訴訟法第142條第2項亦
    有明文，此乃以上開關係人之請求為限，俾使權利受最小侵
    害而為之處置。故「暫行發還」者，其扣押關係，當仍存續
    ，不過暫時停止其扣押之執行，而命請求人代負保管之責而
    已，故受暫行發還之人有保管之責任，且不許為處分。暫行
    發還後，案件終結無他項諭知者（判決確定），依刑事訴訟
    法第318條第2項規定，視為已有發還之裁定。
三、經查，被告因違反貪污治罪條例等案件，經警持搜索票，於
    民國109年12月8日在臺北市○○○路0段000巷00弄00號1樓搜索
    扣得被告所有之黑色HP筆記型電腦1台，此有法務部廉政署
    搜索扣押筆錄、扣押物品目錄表在卷可查（見110年度偵字
    第7575號卷五第67-69頁、73頁），嗣本案經臺灣新北地方
    檢察署檢察官提起公訴後，現由本院以110年度訴字第572號
    審理中，有相關卷證資料在卷可稽。本院審酌扣案之黑色HP
    筆記型電腦1台確為被告所有，並非違禁物，且未經檢察官
    提出做為認定本案犯罪事實之證據使用，另參酌檢察官對於
    上開扣押物是否發還被告一事，已明確表示：請依法審酌乙
    情，有本院公務電話紀錄表1份可佐，亦未主張有何留存之
    必要，是認上開扣案物應無繼續扣押於本院之必要，從而，
    本件聲請為有理由，應予准許。惟本案尚在審理中，爰依刑
    事訴訟法第142條第2項之規定，命被告應對發還之物負保管
    之責，暫行發還。
四、依刑事訴訟法第142條第1項前段、第2項、第220條，裁定如
    主文。
中　　華　　民　　國　　111 　年　　8 　　月　　19　　日
                  刑事第八庭    審判長法　官  楊仲農
　　　　　　　　　
　　　　　　　　　                    法　官  林翠珊
　　　　　　　　　　　　　　　　　　　
　　　　　　　　　　　　　　　　　　　法　官  陳盈如
上列正本證明與原本無異。
如不服本裁定，應於裁定送達後五日內敘明抗告理由，向本院提
出抗告狀。

                                      書記官  黃仕杰
中　　華　　民　　國　　111 　年　　8 　　月　　22　　日